#Limpieza de África
```{r}
library(rio)
lkDTA="https://github.com/G2800/Trabajo-estadistica-Gabriela-Vidal-Gabriela-Ore-Andrea-Chumbile/raw/master/libertades%20economicas%20Africa%20Subsahariana.csv"
freeafrica=import(lkDTA)
```

```{r}
##limpiando
libafrica=freeafrica[c(1,4,10,13,14,15)]
head(libafrica)
```

```{r}
libafrica[,-c(1)]=lapply(libafrica[,-c(1)], as.numeric) # a numerico
```

```{r}
str(libafrica)
```

```{r}
names(libafrica) = c("Pais", "Derechos_Propiedad","Libertad_Empresarial", "Libertad_Comercial","Libertad_Inversion","Libertad_Financiera") 
```


```{r}
libafrica=na.omit(libafrica)
libafrica$Pais=trimws(libafrica$Pais,whitespace = "[\\h\\v]")
```

```{r}
library(rio)
data="https://github.com/G2800/Trabajo-estadistica-Gabriela-Vidal-Gabriela-Ore-Andrea-Chumbile/raw/master/libertades%20economicas%20Europa.csv"
ivariables=import(data)
# eliminando columnas innecesarias
ivariables[,c(5:9)] = NULL
ivariables[,c(2,3,6,7)] = NULL
# cambiando de nombres 
names(ivariables)
names(ivariables) = c("Pais", "Derechos_Propiedad","Libertad_Empresarial", "Libertad_Comercial","Libertad_Inversion","Libertad_Financiera")
# a numérico 
ivariables[,c(2:6)]=lapply(ivariables[,c(2:6)],as.numeric)
str(ivariables)
# omitir los NA's 
ivariables=na.omit(ivariables)
ivariables$Pais=trimws(ivariables$Pais,whitespace = "[\\h\\v]")
```

# Variable: PBI
```{r}
library(htmltab)
linkGDP= "https://www.cia.gov/library/publications/resources/the-world-factbook/fields/211rank.html"
linkPath_GDP='//*[@id="rankOrder"]'
gdp= htmltab(doc = linkGDP,which =linkPath_GDP)
gdp=gdp[,-c(1,4)]
names(gdp) = c("Pais", "PBI")
gdp$PBI =   gsub("\\$|\\,", "", gdp$PBI)
gdp$PBI = as.numeric(gdp$PBI)
str(gdp)
gdp=na.omit(gdp)
gdp$Pais=trimws(gdp$Pais,whitespace = "[\\h\\v]")
```

#junto africa, europa
```{r}
europafrica=rbind(libafrica,ivariables)
```

#merge con todas las variables independientes
```{r}
total=merge(europafrica,gdp)
```


```{r}
library(htmltab)
link_wik="https://en.wikipedia.org/wiki/Importance_of_religion_by_country"
linkPath_wik='//*[@id="mw-content-text"]/div/table'
religion=htmltab(doc=link_wik, which=linkPath_wik)
head(religion)
```

#Preprocesamiento de la data
```{r}
names(religion) = c("Pais","Importante","NoImportante")
```

```{r}
library(readr)
religion$Importante <- parse_number(religion$Importante)
religion$NoImportante <- parse_number(religion$NoImportante)
religion[,c(1,2,3)]=lapply(religion[,c(1,2,3)], trimws,whitespace = "[\\h\\v]")
religion[,-c(1)]=lapply(religion[,-c(1)], as.numeric) # a numerico
```

MERGE DE RELIGION Y TOTAL
```{r}
data=merge(religion,total,by.x='Pais', by.y='Pais')
#Al realizar el merge nos quedamos con 72 paises de Africa y de Europa
```



#clusterización aglomerativa


```{r}
library(cluster)

g.dist = daisy(total[,c(2:7)], metric="gower")
```

```{r}
library(factoextra)

res.agnes<- hcut(g.dist, k = 4,hc_func='agnes',hc_method = "ward.D")

total$clustAG=res.agnes$cluster
```

```{r}
fviz_silhouette(res.agnes)
```
#la silueta es 0.32 con la técnica aglomerativa



```{r}
##Analis factorial de las variables independientes
total1=as.data.frame(scale(total[,c(2:7)]))
```

```{r}
library(psych)
pearsonA1 = cor(total1)
pearsonA1
```
```{r}
cor.plot(pearsonA1, 
         numbers=T, 
         upper=FALSE, 
         main = "Correlation", 
         show.legend = FALSE)
```

#Según los datos obtenidos, vemos que existe una correlación fuerte entre los componentes del índice de libertad económica. Para mayor claridad, ejecutamos el análisis KMO:

```{r}
KMO(total1) 
```
#El MSA indica que sí es adecuado juntar las variables. 

```{r}
fa.parallel(pearsonA1, fm="pa", fa="fa", main = "Scree Plot",n.obs = nrow(total1))
```
#se puede notar que solo recomienda 1 factor
```{r}
totalaF <- fa(total1,nfactors=1,rotate="varimax")
```


```{r}
totalaF$loadings
```
#Con la construcción de 1 factor, vemos que el 71.3% de las variables son explicadas por el modelo.


```{r}
totalaF$scores
```
```{r}
fa.diagram(totalaF)
```

```{r}
sort(totalaF$communalities)
```
```{r}
sort(totalaF$uniquenesses)
```

```{r}
sort(totalaF$complexity)
```


```{r}
scoresA1=as.data.frame(totalaF$scores)
names(scoresA1)=c("libertadesaf")
TOTAL=merge(total,scoresA1, by=0)
TOTAL$Row.names=NULL
```



```{r}
#ANALISIS DE REGRESION LINEAL
#Generamos un modelo de regresión lineal

datatotal=as.data.frame(scale(data[,c(2:9)]))
names(datatotal)
datatotal$NoImportante=NULL
modelo=lm(Importante~.,data=datatotal)
summary(modelo)
```
```{r}

```








