#Limpieza de África
```{r}
library(rio)
lkDTA="https://github.com/G2800/Trabajo-estadistica-Gabriela-Vidal-Gabriela-Ore-Andrea-Chumbile/raw/master/libertades%20economicas%20Africa%20Subsahariana.csv"
freeafrica=import(lkDTA)
```

```{r}
##limpiando
libafrica=freeafrica[c(1,4,10,13,14,15)]
head(libafrica)
```

```{r}
libafrica[,-c(1)]=lapply(libafrica[,-c(1)], as.numeric) # a numerico
```

```{r}
str(libafrica)
```

```{r}
names(libafrica) = c("Pais", "Derechos_Propiedad","Libertad_Empresarial", "Libertad_Comercial","Libertad_Inversion","Libertad_Financiera") 
```


```{r}
libafrica=na.omit(libafrica)
libafrica$Pais=trimws(libafrica$Pais,whitespace = "[\\h\\v]")
```

```{r}
library(rio)
data="https://github.com/G2800/Trabajo-estadistica-Gabriela-Vidal-Gabriela-Ore-Andrea-Chumbile/raw/master/libertades%20economicas%20Europa.csv"
ivariables=import(data)
# eliminando columnas innecesarias
ivariables[,c(5:9)] = NULL
ivariables[,c(2,3,6,7)] = NULL
# cambiando de nombres 
names(ivariables)
names(ivariables) = c("Pais", "Derechos_Propiedad","Libertad_Empresarial", "Libertad_Comercial","Libertad_Inversion","Libertad_Financiera")
# a numérico 
ivariables[,c(2:6)]=lapply(ivariables[,c(2:6)],as.numeric)
str(ivariables)
# omitir los NA's 
ivariables=na.omit(ivariables)
ivariables$Pais=trimws(ivariables$Pais,whitespace = "[\\h\\v]")
```

# Variable: PBI
```{r}
library(htmltab)
linkGDP= "https://www.cia.gov/library/publications/resources/the-world-factbook/fields/211rank.html"
linkPath_GDP='//*[@id="rankOrder"]'
gdp= htmltab(doc = linkGDP,which =linkPath_GDP)
gdp=gdp[,-c(1,4)]
names(gdp) = c("Pais", "PBI")
gdp$PBI =   gsub("\\$|\\,", "", gdp$PBI)
gdp$PBI = as.numeric(gdp$PBI)
str(gdp)
gdp=na.omit(gdp)
gdp$Pais=trimws(gdp$Pais,whitespace = "[\\h\\v]")
```

#junto africa, europa
```{r}
europafrica=rbind(libafrica,ivariables)
```

#merge con todas las variables independientes
```{r}
total=merge(europafrica,gdp)
```

#clusterización aglomerativa


```{r}
library(cluster)

g.dist = daisy(total[,c(2:7)], metric="gower")
```

```{r}
library(factoextra)

res.agnes<- hcut(g.dist, k = 4,hc_func='agnes',hc_method = "ward.D")

total$clustAG=res.agnes$cluster
```

```{r}
fviz_silhouette(res.agnes)
```
#la silueta es 0.32 con la técnica aglomerativa

```{r}
#acá proponemos 3 clusters
res.agnes1<- hcut(g.dist, k = 3,hc_func='agnes',hc_method = "ward.D")
total$clustAG1=res.agnes1$cluster
```

```{r}
fviz_dend(res.agnes1, cex = 0.7,horiz = F)  
```
#se puede ver que el número de interacciones es aprox 0.7
```{r}
fviz_silhouette(res.agnes1)
```
#con tres clusters la silueta es mayor, pero hay casos sin clusterizar (negativos)
```{r}
#acá proponemos 2 clusters
res.agnes2<- hcut(g.dist, k = 2,hc_func='agnes',hc_method = "ward.D")
total$clustAG2=res.agnes2$cluster
```

```{r}
fviz_dend(res.agnes2, cex = 0.7,horiz = F)  
```
#con dos clusters el número de interacciones se aproxima a 1

```{r}
fviz_silhouette(res.agnes2)
```

```{r}
total[total$clustAG2==1 ,'Pais'] #vemos que todos son paises de Europa
total[total$clustAG2==2 ,'Pais']#la gran mayoría África, excepto por Turquía, Grecia y Kosovo
```












