##CLUSTERIZACION DIVISIVA

#Limpieza de África
```{r}
library(rio)
lkDTA="https://github.com/G2800/Trabajo-estadistica-Gabriela-Vidal-Gabriela-Ore-Andrea-Chumbile/raw/master/libertades%20economicas%20Africa%20Subsahariana.csv"
freeafrica=import(lkDTA)
```

```{r}
##limpiando
libafrica=freeafrica[c(1,4,10,13,14,15)]
head(libafrica)
```

```{r}
libafrica[,-c(1)]=lapply(libafrica[,-c(1)], as.numeric) # a numerico
```

```{r}
str(libafrica)
```

```{r}
names(libafrica) = c("Pais", "Derechos_Propiedad","Libertad_Empresarial", "Libertad_Comercial","Libertad_Inversion","Libertad_Financiera") 
```

```{r}
libafrica=na.omit(libafrica)
libafrica$Pais=trimws(libafrica$Pais,whitespace = "[\\h\\v]")
```

#Limpieza data Europa
```{r}
library(rio)
data="https://github.com/G2800/Trabajo-estadistica-Gabriela-Vidal-Gabriela-Ore-Andrea-Chumbile/raw/master/libertades%20economicas%20Europa.csv"
ivariables=import(data)
# eliminando columnas innecesarias
ivariables[,c(5:9)] = NULL
ivariables[,c(2,3,6,7)] = NULL
# cambiando de nombres 
names(ivariables)
names(ivariables) = c("Pais", "Derechos_Propiedad","Libertad_Empresarial", "Libertad_Comercial","Libertad_Inversion","Libertad_Financiera")
# a numérico 
ivariables[,c(2:6)]=lapply(ivariables[,c(2:6)],as.numeric)
str(ivariables)
# omitir los NA's 
ivariables=na.omit(ivariables)
ivariables$Pais=trimws(ivariables$Pais,whitespace = "[\\h\\v]")
```

# Variable: PBI
```{r}
library(htmltab)
linkGDP= "https://www.cia.gov/library/publications/resources/the-world-factbook/fields/211rank.html"
linkPath_GDP='//*[@id="rankOrder"]'
gdp= htmltab(doc = linkGDP,which =linkPath_GDP)
gdp=gdp[,-c(1,4)]
names(gdp) = c("Pais", "PBI")
gdp$PBI =   gsub("\\$|\\,", "", gdp$PBI)
gdp$PBI = as.numeric(gdp$PBI)
str(gdp)
gdp=na.omit(gdp)
gdp$Pais=trimws(gdp$Pais,whitespace = "[\\h\\v]")
```

#junto africa, europa
```{r}
europafrica=rbind(libafrica,ivariables)
```

#merge con todas las variables independientes
```{r}
total=merge(europafrica,gdp)
```

#CLUSTERIZACION DIVISIVA sugiriendo 4 clusters

```{r}
# bibliotecas:
library(stringr)
library(magrittr)
library(htmltab)
library(factoextra)
library(cluster)
```

#Primero utilizamos gap_stat 
```{r}
#calculamos la distancia
g.dist = daisy(total[,c(2:7)], metric="gower")

#Sugerimos el # de clusters
res.diana <- hcut(g.dist, k = 4,hc_func='diana')

total$clustDIV=res.diana$cluster 

#Visualizando el resultado de numero de clusters

fviz_dend(res.diana, cex = 0.7,horiz = F)  
```
#Al sugerir 4  clusters con la tecnica divisiva vemos que el número de iteraciones es aprox. 0.37

```{r}
#Evaluación gráfica para agnes:

fviz_silhouette(res.diana)
```
#La gráfica de siluetas nos muestra que en dos clusters hay varios paises mal ubicados. El promedio es 0.32


#Clusterizacion divisiva sugiriendo 3 clusters
```{r}
#ya calculamos la distancia antes por ende ya no es necesario

#Sugerimos el # de clusters
res.diana2 <- hcut(g.dist, k = 3,hc_func='diana')

total$clustDIV2=res.diana2$cluster 

#Visualizando el resultado de numero de clusters

fviz_dend(res.diana2, cex = 0.7,horiz = F)  
```
#Al sugerir 3 clusters, el numero de iteraciones es 0.39 aprox. 

```{r}
#Evaluación gráfica para agnes:

fviz_silhouette(res.diana2)
```
#Definitivamente, al proponer solo 3 clusters el resultado es mejor, ya que el promedio es 0.39 (mayor que el resto de promedios) y solo hay casos mal asignados en el cluster 1.




#Clusterizacion divisiva sugiriendo 2 clusters (MEJOR OPCION)
```{r}
#ya calculamos la distancia antes por ende ya no es necesario

#Sugerimos el # de clusters
res.diana3 <- hcut(g.dist, k = 2,hc_func='diana')

total$clustDIV3=res.diana3$cluster 

#Visualizando el resultado de numero de clusters

fviz_dend(res.diana3, cex = 0.7,horiz = F)  
```

```{r}
#Evaluación gráfica para agnes:

fviz_silhouette(res.diana3)
```
#En gráfica vemos que al proponer solo 2 clusters no hay ningun caso mal agrupado y el promedio es 0.52 (mas proximo a 1)


¿qué paises están en cada cluster?
```{r}
total[total$clustDIV3==1 ,'Pais'] #vemos la mayoria de los paises de Europa

total[total$clustDIV3==2 ,'Pais'] 
#vemos todos los paises de Africa, pero se han incluido paises como Biolorusia (Belarus) y Bosnia and Herzegovina que son de Europa
```

#En general, la clusterizacion divisiva es una mejor opcion porque podemos clusterizar con el menor numero de iteraciones. 
#En este caso, es recomendable solo agrupar todos los países en 2 clusters