#Limpieza de África #GABRIELA VIDAL
```{r}
library(rio)
lkDTA="https://github.com/G2800/Trabajo-estadistica-Gabriela-Vidal-Gabriela-Ore-Andrea-Chumbile/raw/master/libertades%20economicas%20Africa%20Subsahariana.csv"
freeafrica=import(lkDTA)
```

```{r}
##limpiando
libafrica=freeafrica[c(1,4,10,13,14,15)]
head(libafrica)
```

```{r}
libafrica[,-c(1)]=lapply(libafrica[,-c(1)], as.numeric) # a numerico
```

```{r}
str(libafrica)
```

```{r}
names(libafrica) = c("Pais", "Derechos_Propiedad","Libertad_Empresarial", "Libertad_Comercial","Libertad_Inversion","Libertad_Financiera") 
```


```{r}
libafrica=na.omit(libafrica)
libafrica$Pais=trimws(libafrica$Pais,whitespace = "[\\h\\v]")
```

```{r}
#ANDREA CHUMBILE
library(rio) 
data="https://github.com/G2800/Trabajo-estadistica-Gabriela-Vidal-Gabriela-Ore-Andrea-Chumbile/raw/master/libertades%20economicas%20Europa.csv"
ivariables=import(data)
# eliminando columnas innecesarias
ivariables[,c(5:9)] = NULL
ivariables[,c(2,3,6,7)] = NULL
# cambiando de nombres 
names(ivariables)
names(ivariables) = c("Pais", "Derechos_Propiedad","Libertad_Empresarial", "Libertad_Comercial","Libertad_Inversion","Libertad_Financiera")
# a numérico 
ivariables[,c(2:6)]=lapply(ivariables[,c(2:6)],as.numeric)
str(ivariables)
# omitir los NA's 
ivariables=na.omit(ivariables)
ivariables$Pais=trimws(ivariables$Pais,whitespace = "[\\h\\v]")
```

# Variable: PBI
```{r}
#ANDREA CHUMBILE
library(htmltab)
linkGDP= "https://www.cia.gov/library/publications/resources/the-world-factbook/fields/211rank.html"
linkPath_GDP='//*[@id="rankOrder"]'
gdp= htmltab(doc = linkGDP,which =linkPath_GDP)
gdp=gdp[,-c(1,4)]
names(gdp) = c("Pais", "PBI")
gdp$PBI =   gsub("\\$|\\,", "", gdp$PBI)
gdp$PBI = as.numeric(gdp$PBI)
str(gdp)
gdp=na.omit(gdp)
gdp$Pais=trimws(gdp$Pais,whitespace = "[\\h\\v]")
```

#junto africa, europa
```{r}
#GABRIELA VIDAL
europafrica=rbind(libafrica,ivariables)
```

#merge con todas las variables independientes
```{r}
total=merge(europafrica,gdp)
```


```{r}
#GABRIELA ORÉ
library(htmltab)
link_wik="https://en.wikipedia.org/wiki/Importance_of_religion_by_country"
linkPath_wik='//*[@id="mw-content-text"]/div/table'
religion=htmltab(doc=link_wik, which=linkPath_wik)
head(religion)
```

#Preprocesamiento de la data
```{r}
names(religion) = c("Pais","Importante","NoImportante")
```

```{r}
library(readr)
religion$Importante <- parse_number(religion$Importante)
religion$NoImportante <- parse_number(religion$NoImportante)
religion[,c(1,2,3)]=lapply(religion[,c(1,2,3)], trimws,whitespace = "[\\h\\v]")
religion[,-c(1)]=lapply(religion[,-c(1)], as.numeric) # a numerico
religion[religion$Pais=="The Netherlands",'Pais']="Netherlands"
```

MERGE DE RELIGION Y TOTAL
```{r}
data=merge(religion,total,by.x='Pais', by.y='Pais')
#Al realizar el merge nos quedamos con 72 paises de Africa y de Europa
```



#clusterización aglomerativa GABRIELA VIDAL

```{r}
library(cluster)

g.dist = daisy(total[,c(2:7)], metric="gower")
```

```{r}
library(factoextra)

res.agnes<- hcut(g.dist, k = 4,hc_func='agnes',hc_method = "ward.D")

total$clustAG=res.agnes$cluster
```

```{r}
fviz_silhouette(res.agnes)
```
#la silueta es 0.32 con la técnica aglomerativa

# clusterización por densidad ANDREA CHUMBILE
```{r}
library(cluster)
g.dist = daisy(total[,c(2:7)], metric="gower")
proyeccion = cmdscale(g.dist, k=2,add = T)
total$dim1 <- proyeccion$points[,1] 
total$dim2 <- proyeccion$points[,2]
g.dist.cmd = daisy(total[,c('dim1','dim2')], metric = 'euclidean')
# Calculo de epsilon
library(dbscan) 
kNNdistplot(g.dist.cmd, k=6)
```


```{r}
library(fpc)
db.cmd = dbscan(g.dist.cmd, eps=0.06, MinPts=6,method = 'dist')
db.cmd
# se obtienen 3 clusters. Hay 24 elementos que no se pueden clusterizar 
```
#clusterización divisiva GABRIELA ORÉ
```{r}
#calculamos la distancia
g.dist = daisy(total[,c(2:7)], metric="gower")
#Sugerimos el # de clusters
res.diana <- hcut(g.dist, k = 4,hc_func='diana')
total$clustDIV=res.diana$cluster 
#Visualizando el resultado de numero de clusters
fviz_dend(res.diana, cex = 0.7,horiz = F)  
```
#Al sugerir 4  clusters con la tecnica divisiva vemos que el número de iteraciones es aprox. 0.37


```{r}
#Evaluación gráfica para agnes:
fviz_silhouette(res.diana)
```
#La gráfica de siluetas nos muestra que en dos clusters hay varios paises mal ubicados. El promedio es 0.32


#Clusterizacion divisiva sugiriendo 3 clusters
```{r}
#ya calculamos la distancia antes por ende ya no es necesario
#Sugerimos el # de clusters
res.diana2 <- hcut(g.dist, k = 3,hc_func='diana')
total$clustDIV2=res.diana2$cluster 
#Visualizando el resultado de numero de clusters
fviz_dend(res.diana2, cex = 0.7,horiz = F)  
```
#Al sugerir 3 clusters, el numero de iteraciones es 0.39 aprox. 

```{r}
#Evaluación gráfica para agnes:
fviz_silhouette(res.diana2)
```
#Definitivamente, al proponer solo 3 clusters el resultado es mejor, ya que el promedio es 0.39 (mayor que el resto de promedios) y solo hay casos mal asignados en el cluster 1.




#Clusterizacion divisiva sugiriendo 2 clusters (MEJOR OPCION)
```{r}
#ya calculamos la distancia antes por ende ya no es necesario
#Sugerimos el # de clusters
res.diana3 <- hcut(g.dist, k = 2,hc_func='diana')
total$clustDIV3=res.diana3$cluster 
#Visualizando el resultado de numero de clusters
fviz_dend(res.diana3, cex = 0.7,horiz = F)  
```

```{r}
#Evaluación gráfica para agnes:
fviz_silhouette(res.diana3)
```
#En gráfica vemos que al proponer solo 2 clusters no hay ningun caso mal agrupado y el promedio es 0.52 (mas proximo a 1)


¿qué paises están en cada cluster?
```{r}
total[total$clustDIV3==1 ,'Pais'] #vemos la mayoria de los paises de Europa y Mauricio (país de África)
total[total$clustDIV3==2 ,'Pais'] 
#vemos todos los paises de Africa, pero se han incluido paises como Biolorusia (Belarus) y Bosnia and Herzegovina que son de Europa
```


```{r}
#GABRIELA VIDAL
##Analis factorial de las variables independientes
total1=as.data.frame(scale(total[,c(2:7)])) 
```

```{r}
#GABRIELA ORE

#Verificamos si la matriz de correlacion descartan dos caracteristicas

#MATRIZ DE IDENTIDAD  #Hnula: La matriz de correlacion es una matriz identidad
cortest.bartlett(pearsonA1,n=nrow(data))$p.value>0.05

#MATRIZ SINGULAR   #Ho: La matriz de correlacion es una matriz singular
library(matrixcalc)

is.singular.matrix(pearsonA1)
```
##Ambas pruebas tienen un resultado optimo, ya que en ambas se rechaza la Ho, es decir, la matriz de correlacion NO  cumple la prueba de matriz de identidad ni de singularidad.

```{r}
library(psych)
pearsonA1 = cor(total1)
pearsonA1
```
```{r}
cor.plot(pearsonA1, 
         numbers=T, 
         upper=FALSE, 
         main = "Correlation", 
         show.legend = FALSE)
```

#Según los datos obtenidos, vemos que existe una correlación fuerte entre los componentes del índice de libertad económica. Para mayor claridad, ejecutamos el análisis KMO:

```{r}
KMO(total1) 
```
#El MSA indica que sí es adecuado juntar las variables. 

```{r}
fa.parallel(pearsonA1, fm="pa", fa="fa", main = "Scree Plot",n.obs = nrow(total1))
```
#se puede notar que solo recomienda 1 factor
```{r}
totalaF <- fa(total1,nfactors=1,rotate="varimax")
```


```{r}
totalaF$loadings
```
#Con la construcción de 1 factor, vemos que el 71.3% de las variables son explicadas por el modelo.


```{r}
#GABRIELA ORÉ
totalaF$scores
```
```{r}
fa.diagram(totalaF)
```


```{r}
#¿La Raíz del error cuadrático medio corregida está cerca a cero?
totalaF$crms #Se puede afirmar que si
```

```{r}
#¿La Raíz del error cuadrático medio de aproximación es menor a 0.05?
totalaF$RMSEA #NO
```


```{r}
#¿El índice de Tucker-Lewis es mayor a 0.9?
totalaF$TLI #No
```

```{r}
sort(totalaF$communalities)
#¿Qué variables aportaron mas a los factores? Derechos de propiedad y Libertad financiera
```
```{r}
sort(totalaF$uniquenesses)
#Ninguna variable presenta gran singularidad.
```

```{r}
sort(totalaF$complexity)
#¿Qué variables contribuyen a mas de un factor? Ninguna porque solo se ha formado una dimension 
```


```{r}
scoresA1=as.data.frame(totalaF$scores)
names(scoresA1)=c("libertadesaf")
TOTAL=merge(total,scoresA1, by=0)
TOTAL$Row.names=NULL
```


```{r}
#ANALISIS DE REGRESION LINEAL 
#ANDREA CHUMBILÉ
#Generamos un modelo de regresión lineal

datatotal=as.data.frame(scale(data[,c(2:9)]))
row.names(datatotal)=data$Pais
names(datatotal)
datatotal$NoImportante=NULL
```

```{r}
f1=formula(Importante~Derechos_Propiedad)
f2=formula(Importante ~ Derechos_Propiedad + Libertad_Empresarial)
f3=formula(Importante ~ Derechos_Propiedad + Libertad_Empresarial + Libertad_Comercial)
f4=formula(Importante ~ Derechos_Propiedad + Libertad_Empresarial + Libertad_Comercial + Libertad_Inversion)
f5=formula(Importante ~ Derechos_Propiedad + Libertad_Empresarial + Libertad_Comercial + Libertad_Inversion + Libertad_Financiera)
f6=formula(Importante ~ Derechos_Propiedad + Libertad_Empresarial + Libertad_Comercial + Libertad_Inversion + Libertad_Financiera + PBI)
```



```{r}
library(stargazer)
reg=lm(f1,data=datatotal)
stargazer(reg,type = "text",intercept.bottom = FALSE)
```

```{r}
reg2=lm(f2,data=datatotal)
stargazer(reg2,type = "text",intercept.bottom = FALSE)
```

```{r}
reg3=lm(f3,data=datatotal)
stargazer(reg3,type = "text",intercept.bottom = FALSE)
```
```{r}
reg4=lm(f4,data=datatotal)
stargazer(reg4,type = "text",intercept.bottom = FALSE)
```

```{r}
reg5=lm(f5,data=datatotal)
stargazer(reg5,type = "text",intercept.bottom = FALSE)
```

```{r}
reg6=lm(f6,data=datatotal)
stargazer(reg6,type = "text",intercept.bottom = FALSE)
```


```{r}
###ANOVA
tanova=anova(reg,reg2,reg3,reg4,reg5,reg6)
stargazer(tanova,type = 'text',summary = F,title = "Table de Análisis de Varianza")
#con la prueba de anova verificamos si los modelos son estadísticamente diferentes. Se puede notar que el segundo y último modelo son significativamente diferentes
```

```{r}
modelo=lm(reg6,data=datatotal)
stargazer(reg6,type = "text",intercept.bottom = FALSE)
##verificando el R2 de cada fórmula y la tabla de Anova, el más óptimo es el último (reg6) que contiene todas las variables independientes 
```
#Ya con el modelo lineal escogido, verificaremos si es que la distribución de las variables y cómo estas interactúan responden efectivamente a una regresión lineal 
#Requisitos modelo lineal 

```{r}
#GABRIELA VIDAL
#linealidad
plot(modelo, 1)
#se puede notar que no hay una tendencia a ser lineal
```

#Homocedasticidad
```{r}
plot(modelo, 3)
#En este caso, la línea roja, al tender a la horizontalidad, parece mostrar que el modelo es homocedástico. Para mayor claridad, realizamos el Breusch-Pagan test:
```

```{r}
library(lmtest)
bptest(modelo)
#el p-value no resulta significativo; por lo que no se rechaza la h0, la cual señala que el modelo es homocedástico. Se confirma lo que se mostró en el gráfico: el modelo no presenta heterocedasticidad.
```
#Normalidad de residuos

```{r}
plot(modelo, 2)
#se puede ver una tendencia a la diagonal. Confirmamos esto con el Shapiro-Wilk normality test:
```

```{r}
shapiro.test(modelo$residuals)
#el p.value no resulta significativo; por lo que, no se puede rechazar la hipótesis nula  la cual indica que el modelo muestra una distribución normal de los residuos.
```
#Multicolinealidad
```{r}
library(DescTools)
VIF(modelo) 
#se puede notar que derechos de propiedad resulta problemático pues es mayor a 5. Asimismo, las demás variables se acercan al 5; por lo que se puede señalar que existe multicolinealidad entre las variables 
```
#Valores influyentes

```{r}
plot(modelo, 5)
```
```{r}
checkReg2=as.data.frame(influence.measures(modelo)$is.inf)
head(checkReg2)

checkReg2[checkReg2$cook.d | checkReg2$hat,]
```

##hay dos países que son valores influyentes los cuales son:	
#Luxembourg y Rwanda








